【裁判字號】    97,交訴,116
【裁判日期】    980218
【裁判案由】    過失致死
【裁判全文】
臺灣屏東地方法院刑事判決             97年度交訴字第116號
公  訴  人  臺灣屏東地方法院檢察署檢察官
被      告  甲○○
上列被告因過失致死等案件，經檢察官提起公訴（97年度偵字第
7399號），嗣被告於本院準備程序進行中先就被訴事實為有罪之
陳述，本院告知被告簡式審判程序之旨，並聽取當事人之意見後
，裁定改依簡式審判程序審理，本院判決如下：
    主  文
甲○○服用酒類，不能安全駕駛動力交通工具而駕駛，處有期徒
刑貳月。又因過失致人於死，處有期徒刑陸月。應執行有期徒刑
陸月，如易科罰金，以新台幣仟元折算壹日。
    事  實
一、甲○○考領有小型車駕駛執照，明知飲酒過量將影響安全駕
    駛動力交通工具之能力，進而危及其他在道路上行駛之車輛
    或行人之生命、身體及財產上安全，因而酒後吐氣所含酒精
    成份如超過每公升0.25毫克以上時，即不得駕車；竟於民國
    97年9 月30日晚間10時至11時，在屏東縣竹田鄉頭崙村友人
    家飲用酒類，致其視覺及行為反應能力有所降低，已達不能
    安全駕駛動力交通工具之程度後，仍於隔日凌晨0 時，駕駛
    車牌號碼3090-TF 號自小客車搭載李倩怡上路，欲返回李倩
    怡住處。嗣甲○○於同日凌晨1 時40分許，沿屏東縣內埔鄉
    ○○村○○路由北往南方向行駛，行經該路段與四維路路口
    ，欲左轉進入四維路時，本應注意車前狀況，且依當時天候
    晴、夜間有照明、柏油路面狀態乾燥、路面無缺陷、無障礙
    物、視距良好等情，亦並無不能注意之情事，竟疏於前揭必
    要之注意，且因飲用酒類後意識模糊，反應遲鈍，竟於轉彎
    之際欲煞車減速時，誤踩油門，造成自小客車瞬間加速，衝
    出路面，撞及路旁電線桿而肇事，致自小客車內右前座乘客
    李倩怡，頭部因此向前撞及擋風玻璃，受有頭部外傷併腦挫
    傷之傷害，經送往潮州全民醫院又轉送高雄市左營海軍總醫
    院後，於97年10月6 日晚間10時35分許不治死亡。甲○○於
    肇事後，於未被有偵查犯罪職權之機關或公務員發覺前，主
    動向現場處理之員警坦承肇事，自首而接受裁判，並經警製
    作呼氣酒精測試檢驗，測得其呼氣酒精濃度值高達每公升0.
    69毫克。
二、案經屏東縣警察局內埔分局報請臺灣屏東地方法院檢察署檢
    察官相驗後自動檢舉偵查起訴。
    理  由
壹、程序部分
一、按除被告所犯為死刑、無期徒刑、最輕本刑為3 年以上有期
    徒刑之罪或高等法院管轄第一審案件者外，於法院行準備程
    序進行中，被告先就被訴事實為有罪之陳述時，審判長得告
    知被告簡式審判程序之旨，並聽取當事人、代理人、辯護人
    及輔佐人之意見後，裁定進行簡式審判程序；又簡式審判程
    序之證據調查，不受刑事訴訟法第159 條第1 項、第161 條
    之2 、第161 條之3 、第163 條之1 及第164 條至第170 條
    規定之限制，刑事訴訟法第273 條之1 第1 項、第279 條第
    2 項前段、第273 條之2 分別定有明文。被告所為係犯死刑
    、無期徒刑、最輕本刑為3 年以上有期徒刑以外之罪，其於
    準備程序中就被訴事實為有罪之陳述，經法官告知簡式審判
    程序之旨，並聽取公訴人、被告之意見後，本院認為適宜進
    行簡式審判程序，依刑事訴訟法第273 條之1 第1 項規定，
    裁定進行簡式審判程序，合先敘明。
貳、實體部分
一、訊據被告對於飲酒後酒精濃度高達每公升0.69毫克之酒醉狀
    態下，明知已達不能安全駕駛動力交通工具之程度，仍貿然
    駕車行駛，因不勝酒力且疏於注意於左轉時誤踩油門，因而
    於上揭時、地發生車禍，致被害人李倩怡傷重不治死亡等事
    實，業據被告於警偵訊及本院審理時均坦承不諱，復有警製
    調查報告、道路交通事故現場圖、道路交通事故調查報告表
    、屏東縣警察局舉發違反道路交通管理事件通知單各1 份、
    現場照片8 幀在卷可佐。又被告於酒後呼氣中酒精濃度達每
    公升0.69毫克之事實，亦有酒精測定紀錄表、刑法第185 之
    3 案件測試觀察紀錄表各1 紙在卷可資佐證。且被害人李倩
    怡確因本件車禍致受有頭部外傷併腦挫傷之傷害，經送往潮
    州全民醫院又轉送高雄市左營海軍總醫院後，於97年10月6
    日晚間10時35分許不治死亡一情，復經臺灣屏東地方法院檢
    察署檢察官督同法醫師相驗明確，製有相驗屍體證明書、檢
    驗報告書、相驗筆錄各1 份在卷足憑，被告自白核與事實相
    符。
二、按刑法第185 條之3 所稱服用酒類或其他相類之物，不能安
    全駕駛動力交通工具之公共危險條款，係屬抽象危險犯之規
    定，此種抽象危險犯係伴隨飲酒過量駕車之行為而當然成立
    。換言之，只需客觀上有此種行為出現，危險即視為存在，
    是否果真肇事，並不影響公共危險罪責之成立，若其果真駕
    車肇禍，其不能安全駕駛動力交通工具之情形，則更不待言
    。又按飲酒後呼氣中酒精濃度逾每公升0.55毫克時，將出現
    平衡感與障礙度升高，肇事率為一般人10倍，此業經法務部
    88年5 月18日以法88檢字第001669號函告週知。本件被告肇
    事後測得其呼氣中酒精濃度每公升0.69毫克，則其所測得之
    酒精濃度指數遠高於前開數值，再衡以被告肇事時，係天候
    晴、夜間有照明、柏油路面狀態乾燥、路面無缺陷、無障礙
    物、視距良好等情，此有屏東縣政府警察局交通隊內埔小隊
    所製作之道路交通事故調查報告表1 紙可參，衡諸一般正常
    駕駛人之反應能力，於相同情況之下，當足以正常行駛而無
    發生事故之虞，被告竟仍因注意力及判斷力不足因而肇事，
    更益徵被告於飲用酒類後，顯已無法順利控制車輛、注意及
    反應能力均已降低，已達不能安全駕駛之程度甚明。本件被
    告公共危險之事證明確，此部分之犯行堪以認定。
三、再按汽車行駛時，駕駛人應注意車前狀況及兩車併行之間隔
    ，並隨時採取必要之安全措施；復按飲用酒類或其他類似物
    後其吐氣所含酒精濃度超過每公升0.25毫克或血液中酒精濃
    度超過百分之0.05以上之汽車駕駛人不得駕車。道路交通安
    全規則第94條第3 項、第114 條第2 款分別定有明文。被告
    駕駛汽車經年並考領有自小客車駕駛執照，顯當熟知並遵守
    上開規定。又本案車禍發生時，天候晴、夜間有照明、柏油
    路面狀態乾燥、路面無缺陷、無障礙物、視距良好，且無其
    他不能注意之情事，有上開事故調查報告表1 份可憑，足見
    當時狀況依被告之智識、能力亦無不能注意之情事，被告竟
    疏未注意使自己在酒醉狀態下，仍貿然駕車行駛，因不勝酒
    力且疏於注意而誤踩油門，致撞擊電線桿，導致被害人李倩
    怡死亡，亦如上述，顯見被告之上開過失行為與其死亡間，
    有相當因果關係。故本件被告所涉過失致死之事證明確，其
    此部分之犯行亦堪認定。
四、論罪科刑：
    核被告所為係犯刑法第185 條之3 之服用酒類不能安全駕駛
    罪、第276 條第1 項之過失致人於死罪。其所犯上開二罪間
    ，犯意各別，行為互殊，罪名互異，應予分論併罰。又被告
    酒醉駕車，因而致人死亡，其過失致死罪部分應依道路交通
    管理處罰條例第86條第1 項之規定加重其刑。被告於前來處
    理本件事故之員警尚未發覺其即為肇事人前，即當場承認為
    肇事人乙節，有屏東縣政府警察局道路交通事故肇事人自首
    情形紀錄表1 份在卷可稽，其於犯罪未經發覺前即自首而受
    裁判，其過失致死罪部分應依刑法第62條前段之規定減輕其
    刑，並依刑法第71條第1 項先加後減之。爰審酌被告駕駛車
    輛未履行其注意義務，因而肇事致被害人不治死亡，其過失
    犯行所造成之損害重大，且雖與被害人家屬於本院達成總額
    新台幣100 萬元之和解內容（見98年度交附民字第2 號和解
    筆錄），卻僅能於被告自身所應允之期限前繳納新台幣20萬
    元之金額，難見其有完全與被害人家屬達成和解之誠意；惟
    被告因一時疏於注意而肇事，且於本院審理中均坦認犯行，
    犯後態度尚可等一切情狀，就其所犯上開二罪，分別量處有
    如主文所示之刑，並定其應執行刑，並諭知如易科罰金之折
    算標準。
據上論斷，應依刑事訴訟法第273 條之1 第1 項、第299 條第1
項前段，道路交通管理處罰條例第86條第1 項，刑法第185 條之
3 、第276 條第1 項、第62條前段、第51條第5 款、第41條第1
項前段，刑法施行法第1 條之1 規定，判決如主文。
本案經檢察官陳狄建到庭執行職務。
中    華    民    國    98    年    2     月    18    日
                  交通法庭    法  官  羅培毓
以上正本證明與原本無異。
如不服本判決應於收受判決後10日內向本院提出上訴書狀，並
應敘述具體理由；其未敘述上訴理由者，應於上訴期間屆滿後
20日內向本院補提理由書（均須按他造當事人之人數附繕本）
「切勿逕送上級法院」。
中    華    民    國    98    年    2     月    18    日
                                書記官  呂坤宗
附錄本判決論罪科刑法條：
中華民國刑法第185條之3：
服用毒品、麻醉藥品、酒類或其他相類之物，不能安全駕駛動力
交通工具而駕駛者，處一年以下有期徒刑、拘役或三萬元以下罰
金。
中華民國刑法第276條第1項：
因過失致人於死者，處二年以下有期徒刑、拘役或二千元以下罰
金。


司法院資訊處製作；財團法人民間司法改革基金會備份。
